【裁判字號】    97,交聲,1297
【裁判日期】    970530
【裁判案由】    違反道路交通管理處罰條例聲明異議
【裁判全文】
臺灣臺北地方法院交通事件裁定        97年度交聲字第1297號
原處分機關  交通部公路總局臺北區監理所
異  議  人
即受處分人    建亞實業有限公司
代  表  人  乙○○
代  理  人  甲○○
上列異議人因違反道路交通管理處罰條例案件，對於交通部公路
總局臺北區監理所民國97年4 月2 日之裁決處分（原處分案號：
北監自裁字裁40-CG0000000號）聲明異議，本院裁定如下：
    主  文
異議駁回。
    理  由
一、按駕駛人駕駛汽車，應遵守道路交通標誌、標線、號誌之指
    示，並服從交通指揮人員之指揮；行車速度，依速限標誌或
    標線之規定，無速限標誌或標線者，應依下列規定：一、行
    車時速不得超過50公里。但在未劃設車道線、行車分向線或
    分向限制線之道路，或設有快慢車道分隔線之慢車道，時速
    不得超過40公里。‧‧。」道路交通安全規則第90條、第93
    條第1 項第1 款分別定有明文。復按汽車駕駛人，行車速度
    ，超過規定之最高時速者，除有道路交通管理處罰條例第43
    條第1 項第2 款規定之情形外，處新臺幣（下同）1200元以
    上2400元以下罰鍰；「汽車駕駛人之行為有下列情形之一，
    當場不能或不宜攔截製單舉發者，得逕行舉發：‧‧。七、
    經以科學儀器取得證據資料證明其行為違規。前項第7 款之
    科學儀器應採固定式，並定期於網站公布其設置地點。但汽
    車駕駛人之行為屬下列情形之一者，不在此限：‧‧九、行
    車速度超過規定之最高速限或低於規定之最低速限。‧‧對
    於前項第9 款之違規行為，採用固定或非固定式科學儀器取
    得證據資料證明者，於一般道路須至少於100 公尺，於高速
    公路、快速公路須至少於300 公尺前，明顯標示之。第1 項
    逕行舉發，應記明車輛牌照號碼、車型等可資辨明之資料，
    以汽車所有人為被通知人製單舉發。」道路交通管理處罰條
    例第7 條之2 第1 項第7 款、第2 項第9 款、第3 項、第4
    項、第40條亦有明文。
二、本件異議人即受處分人建亞實業有限公司所有號牌5516-LS
    號自用一般小客車，於民國96年11月17日上午1 時2 分許，
    沿臺北縣三重市與新莊市間之重新堤外便道，自三重往新莊
    方向行駛，於行經新海橋下方，時速限制50公里之路段時，
    以時速69公里之速度，超速19公里行駛，經臺北縣政府警察
    局交通隊新莊分隊警員丙○○依設置於該處路口之非固定式
    雷達測速儀照相設備，攝得其超速之採證照片，以異議人有
    道路交通管理處罰條例第40條之違規行為，掣發北縣警交字
    第CG0000000 號舉發違反道路交通管理事件通知單予以舉發
    ，嗣異議人於舉發通知單上所載應到案日期（97年1 月5 日
    ）前提出申訴，經原舉發機關調查結果，仍認異議人所有自
    小客車有上開違規行為，原處分機關乃依道路交通管理處罰
    條例第40條規定，於97月4 月2 日以北監自裁字裁40-CG000
    0000號裁決書，裁處異議人罰鍰1600元（因本件舉發係以上
    開自小客車所有人即異議人，而非以實際駕駛人為受處分人
    ，故未援引同條例第63條第1 項第1 款之規定記違規點數，
    下同）等情，此有上開舉發通知單、裁決書在卷可稽。
三、本件異議人聲明異議意旨略以：異議人所有上開自小客車固
    於前揭時、地，曾行經本件舉發地點，惟當時上開路段僅於
    舉發地點前方約1500公尺處設有一「常有測速照相」（異議
    人誤載為「前有測速照相」，下同）之固定式警告標示牌，
    且於該標示牌後方約200 公尺處即設有一具固定式測速照相
    儀器，而此後直至上開舉發地點間，均無任何「常有測速照
    相」之警告標示牌，是本件警員於上開舉發地點所為超速照
    相採證，顯未依上開規定，再次先行警告標示，其採證並不
    合法，另本件所設置之活動式警告標示牌尺寸不夠大，無法
    辨識，自未經合法舉發，原處分機關據以裁處異議人1600元
    罰鍰，並非合法，應予撤銷云云。
四、經查：
（一）本件異議人所有上開自小客車於前揭時、地，沿臺北縣三
      重市與新莊市間之重新堤外便道，自三重往新莊方向行駛
      ，於行經新海橋下方，時速限制50公里之路段時，以時速
      69公里之速度（超速19公里，未滿20公里）行駛，經臺北
      縣政府警察局交通隊新莊分隊警員丙○○依設置於該處路
      口之非固定式雷達測速儀照相設備，攝得其超速之採證照
      片後，依道路交通管理處罰條例第40條之規定，掣發前揭
      舉發通知單予以舉發，嗣異議人於該舉發通知單所載應到
      案日期（97年1 月5 日）前提出申訴，經原舉發機關調查
      結果，仍認異議人所有自小客車有上開違規行為，原處分
      機關乃依道路交通管理處罰條例第40條規定，於97月4月2
      日以本件原處分之裁決書，裁處異議人罰鍰1600元，異議
      人提出聲明異議狀，表示不服；案經原處分機關認定本件
      舉發並無違誤而移送本院處理等情，此有卷附前揭採證照
      片、舉發違反道路交通管理事件通知單通知聯（北縣警交
      字第CG0000000 號）、裁決書（案號：北監自裁字裁40-C
      G0000000號）、聲明異議狀各1 件在卷（見本院卷第4 至
      7 頁、第20至21頁、第35頁）可稽。
（二）次查，上開照相式雷達測速儀器係由義大利廠商Sodi Sc-
      ientifica 公司所製作之「AUTOVELOX 104/C-2 」機型雷
      射測速設備，並經該製造原廠檢附準確性證明文件及其中
      譯本，聲請本院准予認證在案，經每年定期保養，仍在合
      法使用期間等情，亦有臺北縣政府警察局97年5 月14日北
      縣警交字第0970060904號函及所附上開原廠證明文件及其
      中譯本、本院公證書在卷（見本院卷第43至61頁）可證；
      又本件照相採證人員丙○○曾參加內政部警政署針對執行
      測速人員所實施之教育訓練，經訓練合格等情，亦有臺北
      縣政府警察局上開函文可稽，並經證人即本件照相採證警
      員丙○○於本件97年5 月28日訊問期日到庭證述屬實在卷
      （見本院卷第68至72頁），是本件丙○○警員所為前揭測
      速照相之採證結果自堪採信，足認異議人所有前開自小客
      車於前揭時、地，確有以超出最高限速19公里之速度行駛
      之違規事實，堪予認定。
（三）再按「警告標誌之設計，依左列規定：‧‧。三、大小尺
      寸：標準型─邊長90公分，邊寬7 公分。」道路交通標誌
      標線號誌設置規則第23條第7 款定有明文。經查，在本件
      異議人於前揭時、地超速違規前，臺北縣政府警察局交通
      隊新莊分隊警員丙○○即已依該分隊之勤務編排，依任務
      指定於上開時、地點，進行測速照相之採證勤務，並於上
      開照相採證之舉發地點前約150 公尺處，先行設置「常有
      測速照相」之活動式（非固定式）警告標示牌，且於架設
      後，先往後退至適當距離，以一般駕駛人之角度試行觀察
      ，經確認依其設置位置及角度，一般駕駛人均得明顯看見
      該警告標示牌後，才確認其設置位置，而於該警告標示牌
      後方約150 公尺處進行超速照相採證之勤務等情，業據證
      人即本件採證警員丙○○於本院前揭訊問期日，結證陳明
      在卷（見本院卷第68至72頁），核與前揭臺北縣政府警察
      局函及所附本件採證照片暨上開現場照片相符（見本院卷
      第33至39頁）；另經本院於上開訊問期日，當庭勘驗丙○
      ○警員攜帶到庭之前揭活動式警告標示牌結果，該標示牌
      之左右寬度約30公分，上下長度約90公分，經印製有「常
      有測速照相」之大型文字，並具反光效果，在駕駛人依規
      定於夜間行車開大燈時，依其燈光之反射效果，得清楚看
      見其標示內容之文字等情，此參本院上開訊問筆錄所載即
      明（見本院卷第71頁）。是上開警告標示牌之大小尺寸及
      其於上開採證現場之設置情形，顯符合上開規定，而為行
      經該處之一般汽車駕駛人得以清楚看見，並辨識其警示內
      容，並無因尺寸太小而未能辯識之情形，足認本件丙○○
      警員所為照相採證之距離及程序均符合前揭規定；異議人
      辯稱上開警告標示牌尺寸太小而無法辨識，顯無可採。
（四）另查，上開警告標示牌既係活動式，則於丙○○警員執畢
      上開交通取締勤務後，自隨即予以拆除，是異議人以其事
      後自行返回前揭警告標示牌設置及採證地點蒐證結果，並
      未發現該處設有上開活動式警告標示牌，據以辯稱本件照
      相採證程序未符合規定，顯非可採。又本件既經丙○○警
      員於上開照相採證前方約150 公尺處，先行設置前揭活動
      式警告標示牌後，始依規定於前開採證地點照相採證，已
      符合上開至少應於採證地點前方100 公尺處，先行設置警
      告標示牌之規定，其採證程序自符合前揭法令規定。則於
      上開活動式警告標示牌前方更遠處，是否經設置其他固定
      式或非固定式測速照相警告標示牌，及該其他警告標示牌
      之設置位置與本件前揭採證地點間之距離，或該其他警告
      標示牌與本件前揭採證地點間，是否另有其他照相採證儀
      器，均與異議人於前揭時、地，因本件超速違規而被照相
      採證舉發之採證程序是否合法之判斷無關，是異議人以當
      時上開路段僅於本件舉發地點前方約1500公尺處設有一「
      常有測速照相」之固定式警告標示牌，且於該標示牌後方
      約200 公尺處即設有一具固定式測速照相儀器，並以前揭
      情詞，辯稱本件丙○○警員所為採證不合法，本件未經合
      法舉發云云，亦無可採。
五、綜上所述，本件異議人所有上開自小客車確有前揭違規行為
    ，堪予認定，其所辯各詞均無可採。從而，原處分機關依道
    路交通管理處罰條例第40條、違反道路交通管理事件統一裁
    罰基準及處理細則第41條、第43條、第67條，及違反道路交
    通管理事件統一裁罰基準表之規定（原處分機關漏引此部分
    規定），裁處受處分人罰鍰1600元，核無違誤，本件受處分
    人之異議為無理由，應將其異議駁回。
據上論斷，應依道路交通案件處理辦法第19條，裁定如主文。
中    華    民    國    97    年    5     月    30    日
                  交通法庭  法  官  陳勇松
上正本證明與原本無異。
如不服本裁定，應於裁定送達後5 日內向本院提出抗告狀。
                            書記官  馬正道
中    華    民    國    97    年    6     月     2    日


司法院資訊處製作；財團法人民間司法改革基金會備份。
